臺灣屏東地方法院民事判決　　　　　　　　　　　　　九十三年度訴字第三七一號
　　原　　　　告　甲○○
　　兼訴訟代理人　乙○○○
　　被　　　　告　丙○○
當事人間請求侵權行為損害賠償事件，本院於民國九十三年十二月十三日言詞辯論終
結，判決如下：
    主    文
被告應給付原告甲○○新台幣壹佰伍拾萬壹仟捌佰肆拾陸元，給付原告乙○○○新
台幣貳佰壹拾萬貳仟零拾玖元，及均自民國九十三年六月二十四日起至清償日止，
按週年利率百分之五計算之利息。
原告其餘之訴駁回。
訴訟費用由被告負擔十分之七，餘由原告負擔。
    事實及理由
一、本件被告未於言詞辯論期日到場，核無民事訴訟法第三百八十六條各款所列情形
    ，爰依原告聲請，由其一造辯論而為判決。又原告甲○○起訴請求新臺幣（下同
    ）一百七十八萬五千一百七十四元及利息，嗣減縮為一百七十一萬四千一百七十
    四元及利息，核與民事訴訟法第二百五十五條第一項但書第三款規定相符，應予
    准許。
二、原告主張：
    被告於民國九十二年九月二十二日下午七時四十分許，駕駛車牌號碼ＺＤ─三二
    六０號自用小客車附載黃振銘，沿台二十六線省道由屏東縣枋山鄉往恆春由北往
    南方向行駛，途經台二十六線四‧五公里南下車道處時，因酒後操控車輛能力降
    低，且疏未注意車前狀況，造成車輛失控偏向，其右前車頭部位撞擊路中分隔安
    全島，車體前半部幾近全毀，致坐在右前座之黃振銘因而受有頭部挫裂傷併顱骨
    骨折、顱內出血、胸部擦挫傷及右大腿骨折之傷害，雖經送醫不治死亡。伊等為
    黃振銘之父母，因被告之侵權而受損害，自得依侵權行為之法律關係，向被告請
    求賠償，伊請求之項目及金額如下：喪葬費用十一萬二千元。撫養費用：甲
    ○○為六十萬二千一百七十四元，乙○○○為一百五十九萬一千七百三十三元。
    慰撫金：各請求一百萬元。並聲明：(一)被告應給付原告甲○○一百七十一萬四
    千一百七十四元、乙○○○二百五十九萬一千七百三十三元，並均自本起訴狀繕
    本送達之翌日起至清償日止，按週年利率百分之五計算之利息。
三、被告則未於言詞辯論期日到場，亦未提出準備書狀作何聲明或陳述。
四、原告主張被告於前開時、地因酒醉附載黃振銘而發生車禍，致使黃振銘死亡之事
    實，為被告於偵查中所不爭執，並有目擊證人謝旭昇於警局證述無訛，且經本院
    依職權調取台灣屏東地方法院檢察署九十二年度相字第八三號相驗卷查明屬實，
    復有相驗屍體證明書、鑑定驗斷書及現場照片在卷可稽，自堪認為真實。按因故
    意或過失，不法侵害他人之權利者，負損害賠償責任，民法第一百八十四條第一
    項前段定有明文。本件原告甲○○、乙○○○分別係為黃振銘之父母，有
    本在卷可稽，則其本於侵權行為之法律關係，請求被告負損害賠償責任，於法有
    據。茲就原告請求賠償之損害部分，是否准許，分述如後：
  喪葬費用部分：按不法侵害他人致死者，對於支出殯葬費之人，應負賠償責任，
    民法第一百九十二條第一項定有明文。經查，本件原告甲○○主張其為黃振銘支
    出殯葬費用十一萬二千元之事實，業據其提出記載喪葬費明細之收據一紙為證（
    見本院交附民卷第五頁），經核上開支出金額，係原告自行扣除其中所列道士誦
    經費、紙厝等非屬殯葬必要費用之餘額，核與一般民間習俗相當，且屬殯葬之必
    要費用，應予准許。
  扶養費用部分：按被害人對於第三人負有法定扶養義務者，加害人對於該第三人
    亦應負損害賠償責任，為民法第一百九十二條第二項所明定；又直系血親相互互
    負扶養義務；夫妻互負扶養之義務；扶養之程度，應按受扶養權利者之需要，與
    負扶養義務者之經濟能力及身分定之，民法第一千一百一十四條第一款、第一千
    一百十六條之一、第一千一百十九條亦分別定有明文。原告甲○○為男性，二十
    四年十二月十三日出生，乙○○○為女性，三十年九月二十九日出生，在黃振銘
　　死亡時分別為六十七歲、六十二歲，依臺閩地區歷年簡易生命表，平均餘命為七
  　十三點二二年及七十八點九四年，此有九十一年臺閩地區歷年簡易生命表附卷可
    證，原告甲○○、乙○○○尚有五年及十六年可受扶養。另原告甲○○僅有供自
    院卷第四０至四三頁），則其應無財產可供維持生活，依民法第一千一百十七條
    第一項規定，受扶養權利者為直系血親尊親屬時，僅以不能維持生活為限，而所
    謂不能維持生活，係指不能依自己之財產，以維持自己生活而言，則原告請求扶
    養費之要件，亦已具備。原告復均請求以卷附九十二年度行政院主計處公布之中
    華民國國民平均每人民間消費支出二十七萬五千九百五十元為計算標準，均屬合
　　理。又因原告有三名子女即黃振銘、黃水芬、黃月新（參考本院卷第四十九頁）
　  ，黃振銘應負擔三分之一之扶養費，故原告甲○○因黃振銘死亡所受之扶養費損
    失，依年別百分之五複式霍夫曼計算法計算，其數額應為四十一萬九千八百四十
    六元（第一年不扣除中間利息），計算式為：【[275,950x 4.0000000（此為應
    受扶養五年之霍夫曼係數）]／3（受扶養人數）=419,846（小數點以下四捨五入
    ）】；乙○○○因黃振銘死亡所受之扶養費損失應為一百一十萬二千零三十九元
    （第一年不扣除中間利息），計算式為：【[275,950x11.980856（此為應受扶養
    十六年之霍夫曼係數）]／3（受扶養人數）=1,102,039（小數點以下四捨五入）
    】。在上開計算金額，即屬有據，超過上開計算金額之請求，則屬無據。
  非財產上損害（慰撫金）部分：按不法侵害他人致死者，被害人之父、母、子、
    定有明文。原告為被害人黃振銘之父母，其於年老復遭喪子之痛，精神上均受有
    極大痛苦，應堪認定；本院審酌被告國中畢業，甫出獄無業，財產僅有二千西西
    中古汽車一部；原告甲○○僅有房屋一間連同土地一筆，價值五十三萬二千元，
    乙○○○無不動產或其他投資（見本院卷第四０至四三頁），且均為滿六十歲以
    上之老年人，均無業不能維持生活，斟酌兩造之身分、地位、家庭、經濟能力、
    所受精神痛苦程度等情狀，認原告各請求一百萬元之慰撫金，均屬相當，應予准
    許。
五、綜上所述，原告依侵權行為之法律關係，請求被告應給付原告甲○○一百五十三
    萬一千八百四十六元，給付原告乙○○○二百一十萬二千零三十九零元，及均自
    起訴狀繕本送達之翌日即民國九十三年六月二十四日起至清償日止，按週年利率
    百分之五計算之利息之範圍，洵屬有據，應予准許，逾此範圍之請求，尚屬無據
    ，應予駁回。
六、據上論結：本件原告之訴為一部有理由，一部無理由，依民事訴訟法第三百八十
    五條第一項前段、第七十九條、第八十五條第一項前段，判決如主文。
中　　　華　　　民　　　國　　九十三　　年　　十二　　月　　二十　　日
                                       臺灣屏東地方法院民事第二庭
                                             法      官  阮世賢
正本係照原本作成。
如不服本判決，應於收受送達後二十日內向本院提出上訴書狀。
                                             法院書記官  粘嫦珠
中　　　華　　　民　　　國　　九十三　　年  　　十二　　月　二十　　日
